【裁判字號】    91,上易,2246
【裁判日期】    920227
【裁判案由】    傷害等
【裁判全文】
臺灣高等法院臺中分院刑事判決                  九十一年度上易字第二二四六號
    上  訴  人
    即  被  告  乙○○  男  四.
右上訴人因傷害等案件，不服臺灣彰化地方法院九十一年度易字第六四二號中華民國
九十一年八月二十二日第一審判決（起訴案號：臺灣彰化地方法院檢察署九十一年度
偵字第一九七六號），提起上訴，本院判決如左：
      主  文
原判決撤銷。
乙○○傷害人之身體，累犯，處有期徒刑陸月，如易科罰金以參佰元折算壹日。又以
鐵棍敲擊之方式，損壞他人自用小客車之車窗玻璃肆扇，足以生損害於他人，累犯，
處拘役伍拾伍日，如易科罰金以參佰元折算壹日。
      事  實
一、乙○○曾因違反麻醉藥品管理條例案件，經台灣彰化地方法院判處有期徒刑四月
    確定，於民國（下同）八十七年六月十五日執行完畢，猶不知悔改，於九十一年
    一月十九日上午九時二十分許，至張正成所有位於彰化縣員林鎮○○里○○路○
    段五八九巷一一四號之芭樂園工寮（農舍），欲向張正成購買芭樂時，適遇甲○
    ○亦同在上址等候張正成摘取芭樂，詎乙○○因多年前，曾至台中商業銀行辦理
    貸款，誤認係甲○○之緣故，致伊須多負擔五十餘萬元之利息，內心對甲○○早
    有不滿，遂趨前質問甲○○，甲○○表示是銀行作業之問題，與其無關，雙方言
    談不和，遂起衝突，於同日早上十時許，乙○○即基於傷害之故意，先在上開工
    寮（農舍）內持鐵棍欲毆打甲○○未成，復追出門外，在工寮附近處，持鐵棍及
    番石榴樹之樹枝毆打甲○○之頭部及身體各處後，而甲○○不堪受毆即逃至工寮
    （農舍）外之馬路，乙○○持該鐵棍仍然追至該處，繼續對之毆打，使甲○○受
    有後頭部裂創二處九Ⅹ○點五公分及四Ⅹ○點五公分併出血、前額裂創、皮膚裂
    創三Ⅹ一公分、右小指裂創五Ⅹ○點五公分、胸部挫傷、皮下血腫二十Ⅹ一公分
    、十七Ⅹ一公分、四Ｘ四公分、左第八、九肋骨骨折、左小指、中指擦破傷一Ⅹ
    ○點五公分、一Ⅹ○點五公分、左手腕及左肘擦破傷二Ⅹ二公分、三Ⅹ二公分、
    後頸部裂創六Ⅹ○點五公分等傷害，嗣甲○○跑至伊所有停放在該處之ＮＱ─七
    一五○號自小客車上，欲開車址避，乙○○竟又另行起意，持鐵棍砸損甲○○小
    客車之擋風玻璃，右側前、後座車窗及後車窗等，致足以生損害於甲○○。
二、案經被害人甲○○訴由彰化縣警察局員林分局報告臺灣彰化地方法院檢察署檢察
    官偵查起訴。
    理  由
一、訊之上訴人即被告乙○○（下簡稱被告）對於右揭事實，業於警訊、偵查、原審
    及本院審理時坦承不諱，核與告訴人指訴當時受害之經過情形，係因被告誤認其
    在台中商業銀行貸款，係因告訴人之緣故（按告訴人時任台中商業銀行襄理），
    致其須多負擔五十餘萬元之利息，對告訴人因此不滿，雙方言語不合，被告遂持
    鐵棍毆打告訴人並砸告訴人車子伊車子等情大致相符（參見九十一年度偵字第一
    九七六號卷第五頁反面、二十六頁正面、本院卷第二十五頁）；且有照片九幀及
    張天長醫院開具之診斷證明書及函各一紙在卷可稽（同前偵卷第十頁、第十一頁
    、第四十頁、第四十一頁及第四十三頁參照）；被告前開傷害及毀損之事實已甚
    明顯。至告訴人遭被告傷害後，其左耳雖發生左側傳音性聽障之情形，此有財團
    法人彰化基督教醫院診斷證明書一份附卷足參（同前偵卷第三十九頁）；但經本
    院再次向彰化基督教醫院函詢告訴人左耳之癒後狀況如何，則據該醫院以九十二
    年一月二十日（９２）彰基病歷字第９２０１０５４號函覆稱手術後平均達六十
    五分貝左右，為輕度聽力障礙（本院卷第三十頁）；告訴人亦供稱醫生說慢慢聽
    力會改善等語，可見告訴人之左耳並未達於聽力完全喪失之重傷程度。雖告訴人
    又指稱被告於農舍行兇未果，將之阻擋時即打行動電話通知他人前來，約至十分
    許，即有一名年輕人前來支援，並與被告持榔頭、鐵條、鋼踞、鐮刀及鐵工刀等
    物對之揮砍及伊駕車行駛一百公尺即受被告駕駛車輛撞及攔下，被告與其友人並
    繼而毆打等情，然質之被告對於有在芭藥園工寮附近，毆打及砸損告訴人自用小
    客車車窗玻璃之事實固承述如前，但始終否認有打行動電話，找其他人前來毆打
    告訴人，亦無開車攔阻被害人之車子，並持不詳尖銳物砍傷告訴人之情；證人張
    正成於偵查中復證稱：「（問：何時發現宗受傷）等我摘好芭樂下來，聽到農舍
    有人在吵，我就下來看，看到宗站在馬路上頭流血，當時有看到章拿手機在打」
    「「我有看到的車子被砸破」「（問：除了章、宗還有看到他人）答：沒有」「
    那天他（指乙○○）牽二隻狗出來，當天沒開車」，且偵卷中所附台灣大哥大股
    份有限公司所具0000000000（即被告所使用之行動電話號碼）於案發
    日，發話時間係十二時五十三分五十九秒，與告訴人指述被告逞兇之時間，即當
    日上午十時左右，相隔幾近三小時之久，尚有不符，此外又無其他之佐證足以證
    明告訴人此部分之指述確屬實情，自不能以告訴人片面之指訴，率認本件尚有其
    他不詳年籍、姓名之共犯，及被告尚有夥人開車攔阻被害人並持利器砍傷告訴人
    之不利認定。
二、綜上，本件被告傷害及毀損罪證已臻明確，其犯行堪予認定。
三、核被告所為，係犯刑法第二百七十七條第一項之傷害罪、第三百五十四條之毀損
    罪。其所犯上開二罪間，犯意各別，罪質互異，應分論併罰。查被告曾因違反麻
    醉藥品管理條例案件，經原審法院判處有期徒刑四月確定，於八十七年六月十五
    日執行完畢，臺灣彰化地方法院檢察署刑案資料查註紀錄表可按，五年內再犯本
    件有期徒刑以上之罪，為累犯，均應依刑法第四十七條規定，加重其刑。雖公訴
    人起訴意旨又認「甲○○不堪毆打，隨即駕駛上開自小客車欲逃離現場，詎乙○
    ○亦駕駛另一自小客車疾駛尾隨在後，並於詎離上走一百公尺處，將甲○○所駕
    駛之自小客車攔下，復持不詳尖銳物砍傷甲○○」云云，然此部分罪嫌顯有不足
    ，自不能依告訴人惟一之指訴，遽為被告不利之認定，業如前述，又因公訴人認
    此部分係被告傷害告訴人之一部分地點、與方式，故不另為無罪之諭知。原審因
    之予以論科，固非無見，但被告與告訴人二人於原審判決後，業於本院審理期間
    達成民事上和解，此有彰化縣員林鎮調解委員會調解書影本一份附卷足憑，原審
    未及斟酌，被告據此提起上訴，且告訴人固有身體多處挫裂傷，但均未達重傷之
    程度，被告以原審量刑過重，請求予以撤銷改判，核非無據，爰將原審判決予以
    撤銷，並審酌被告因多年前之貸款，心結未開，積怨良久，致與告訴人言語不合
    ，即持鐵棍等物毆打告訴人，並砸損告訴人車窗玻璃，且告訴人所受之傷勢非輕
    ，犯罪情節不輕，但考慮告訴人傷勢情形經治療後並不大礙，雙方並已達成和解
    ，及被告犯罪後坦承犯行，已有悔意等一切情狀，分別量處如主文第二項所示之
    刑，並諭知易科罰金之折算標準，以資懲儆。至被告持以犯罪用之鐵棍，被告否
    認係其所有，復未扣案，為免將來執行之困難，不予宣告沒收，附此敘明。
四、據上論斷，應依刑事訴訟法第三百六十九條第一項前段、第三百六十四條、第二
    百九十九條第一項前段，刑法第二百七十七條第一項、第三百五十四條、第四十
    七條、第四十一條、第五十一條第十款，罰金罰鍰提高標準條例第一條前段，第
    二條，判決如主文。
本案經檢察官丙○○到庭執行職務。
中        華        民        國  九 十 二  年     二     月   二十七   日
                                  臺灣高等法院臺中分院刑事第七庭
                                        審判長法  官  林  榮  龍
                                              法  官  江  錫  麟
                                              法  官  謝  說  容
右正本證明與原本無異。
不得上訴。
                                              書記官  金  珍  華
中        華        民        國  九 十 二  年     三     月    三      日
附錄論罪科刑條文：
中華民國刑法第二百七十七條
 (普通傷害罪)
傷害人之身體或健康者，處三年以下有期徒刑、拘役或一千元以下罰金。
犯前項之罪因而致人於死者，處無期徒刑或七年以上有期徒刑；致重傷者
，處三年以上十年以下有期徒刑。
中華民國刑法第三百五十四條
毀棄、損壞前二條以外之他人之物或致令不堪用，足以生損害於公眾或他
人者，處二年以下有期徒刑、拘役或五百元以下罰金。
                                                                        Ｋ


司法院資訊處製作；財團法人民間司法改革基金會備份。
